臺灣南投地方法院刑事判決
111年度易字第118號
公  訴  人  臺灣南投地方檢察署檢察官 
被      告  蔡維則




上列被告因詐欺案件，經檢察官提起公訴（110年度偵字第6629
號），因被告於準備程序中就被訴事實均為有罪之陳述，本院合
議庭裁定由受命法官獨任進行簡式審判程序，判決如下：
    主      文
蔡維則犯詐欺取財罪，處有期徒刑壹年肆月。又犯詐欺取財罪，
處有期徒刑壹年。應執行有期徒刑貳年。
    事實及理由
一、本案犯罪事實及證據，除證據部分補充「被告蔡維則於本院
    準備程序及審理中之自白」外，餘均引用檢察官起訴書之記
    載（如附件）。
二、論罪科刑：
  ㈠律師法第127條第1項固以辦理「訴訟事件」為構成要件，惟
    揆其立法意旨，乃在防止未取得律師資格者不法執行律師職
    務牟利，破壞司法之公平與當事人權益。所謂訴訟事件之定
    義，參照該條項之立法意旨可知，並非僅限於具體刑事案件
    繫屬法院後之各審刑事審判事件，且亦包括起訴前告訴、偵
    查階段之撰寫書狀及其他與訴訟案件有關之行為，否則將無
    法達成防止非律師不法執行律師職務牟利或從事詐騙活動、
    破壞司法威信之立法目的。申言之，所謂「訴訟事件」應及
    於起訴前撰狀或到庭告發、告訴、自訴等階段，而非單指繫
    屬於各級法院審理之刑事、民事及行政訴訟等案件而言。本
    案被告既不具律師資格，而為告訴人吳玉敏、梁凱賀撰寫書
    狀，自屬辦理訴訟事件無疑，又其使告訴人吳玉敏、梁凱賀
    誤信其為具合格證照之律師而交付報酬，即屬實施詐術之行
    為。是核被告就附件犯罪事實㈠所為，係犯刑法第339條第1
    項之詐欺取財罪；就附件犯罪事實㈡所為，係犯刑法第339條
    第1項之詐欺取財罪及律師法第127條第1項意圖營利無律師
    證書而辦理訴訟事件罪。
　㈡被告先後向告訴人吳玉敏、梁凱賀詐取如附件之附表金額欄
    所示金額，各係基於同一詐欺取財犯意，以類似之手法分別
    向告訴人吳玉敏、梁凱賀陸續詐取財物，應論以接續犯之一
    罪。
　㈢被告就附件犯罪事實㈡，以一行為同時觸犯上開二罪名，為想
    像競合犯，應從一重之詐欺取財罪處斷。
　㈣被告所犯上開2罪，犯意各別，行為互殊，應予分論併罰。
　㈤爰以行為人之責任為基礎，審酌被告自民國99年至102年間，
    多次有詐欺、偽造私文書等罪之科刑紀錄，此有前案紀錄表
    在卷可稽，足見被告素行不佳，且被告多次以相同手法、不
    同之化名，以男女感情為餌，一再故技重施，詐騙被害人。
    本案又以相同手法詐騙被害人陳潔誼，獲取財物金額非低，
    及假冒律師身分博取告訴人吳玉敏、梁凱賀之信任而詐取財
    物，不僅壞國家建立之律師制度，蔑視律師之專業能力，對
    國家司法制度造成負面影響，且肇致告訴人等受有財產損失
    ，所為實值非難。兼衡被告犯後坦承犯行，已與被害人陳潔
    誼、告訴人吳玉敏、梁凱賀均達成調解，惟尚未依調解條件
    履行之犯後態度，及被害人陳潔誼、告訴人吳玉敏、梁凱賀
    均表示希望對被告從重量刑（見本院卷第201頁至第203頁）
    。暨考量其於本院審理中自陳大學畢業之智識程度，從事貿
    易，經濟狀況小康，父母年紀已大，家有負債，哥哥因患有
    糖尿病無法照顧家人，本案之犯罪動機是因無法生活等生活
    狀況（見本院卷第244頁），與被告之犯罪動機、手段及所
    生危害等一切情狀，分別量處如主文所示之刑，並定其應執
    行之刑。
三、沒收部分：　　　
　　被告本案詐騙被害人陳潔誼80萬元、告訴人吳玉敏及梁凱賀
    7萬8,000元（即附件附表編號1至9之金額），均屬被告之犯
    罪所得，原應宣告沒收，惟考量被告業與被害人陳潔誼、告
    訴人吳玉敏、梁凱賀成立調解，此詳前述，且被告因上開調
    解所需給付之賠償金額尚逾上開犯罪所得，縱被告未為履行
    ，上開調解筆錄仍得為民事強制執行名義，已達沒收制度剝
    奪被告犯罪所得之立法目的，是若仍宣告沒收被告上開犯罪
    所得，將使被告承受過度不利益，而有過苛之虞，爰依刑法
    第38條之2第2項規定，不予宣告沒收。
四、適用之法律：
　　依刑事訴訟法第273條之1第1項、第299條第1項前段、第310
    條之2、第454條第2項，判決如主文。
五、如不服本件判決，得自收受送達之翌日起20日內，表明上訴
    理由，向本院提起上訴狀（須附繕本）。
本案經檢察官張姿倩提起公訴，檢察官黃淑美、吳宣憲到庭執行
職務。
中　　華　　民　　國　　111 　年　　10　　月　　31　　日
　　　　　　　　　刑事第四庭    法　官　李怡貞
以上正本與原本無異。
如不服本判決應於收受送達後20日內向本院提出上訴書狀，並應
敘述具體理由；其未敘述上訴理由者，應於上訴期間屆滿後20日
內向本院補提理由書（均須按他造當事人之人數附繕本）「切勿
逕送上級法院」。
告訴人或被害人如對於本判決不服者，應具備理由請求檢察官上
訴，其上訴期間之計算係以檢察官收受判決正本之日期為準。
                                書記官  林鈺珣 
中　　華　　民　　國　　111 　年　　11　　月　　1 　　日

附錄本案論罪科刑法條全文：
中華民國刑法第339條
（普通詐欺罪）
意圖為自己或第三人不法之所有，以詐術使人將本人或第三人之
物交付者，處5年以下有期徒刑、拘役或科或併科50萬元以下罰
金。
以前項方法得財產上不法之利益或使第三人得之者，亦同。
前二項之未遂犯罰之。
律師法第127條
無律師證書，意圖營利而辦理訴訟事件者，除依法令執行業務者
外，處1年以下有期徒刑，得併科新臺幣3萬元以上15萬元以下罰
金。
外國律師違反第115條，外國法事務律師違反第120條第1項規定
者，亦同。